臺灣臺北地方法院刑事判決
110年度審易字第2150號
公  訴  人  臺灣臺北地方檢察署檢察官
被      告  洪正澤


上列被告因妨害名譽案件，經檢察官提起公訴（110年度偵字第3
2225號），本院判決如下：
    主  文
洪正澤犯公然侮辱罪，處拘役參拾日，如易科罰金，以新臺幣壹
仟元折算壹日。
    事  實
一、洪正澤於民國110年7月29日22時53分許，徒步行經臺北市中
    山區行天宮旁公車站牌之人行道，詹碧玉因見洪正澤未戴口
    罩且隨地吐痰，便出言提醒洪正澤，詎洪正澤因而心生不滿
    ，基於公然侮辱之犯意，在上開不特定人得共見共聞之人行
    道，以「我操你媽的逼」等語辱罵詹碧玉，並朝詹碧玉吐口
    水，足以貶損詹碧玉之人格尊嚴及社會評價。
二、案經詹碧玉告訴及臺北市政府警察局中山分局報告臺灣臺北
    地方檢察署檢察官偵查起訴。
    理  由
一、證據能力部分：
  ㈠被告之自白，非出於強暴、脅迫、利誘、詐欺、疲勞訊問、
    違法羈押或其他不正之方法，且與事實相符者，得為證據，
    刑事訴訟法第156條第1項定有明文。查被告洪正澤於本院審
    理期間對其於警詢及偵查中之供述，並未陳稱有何遭強暴、
    脅迫、利誘、詐欺、疲勞訊問、違法羈押或其他不正之方法
    取供之情事，且本院亦查無有何顯然以不正方法取得，而悖
    於其自由意志，是被告前開供述得為證據。
　㈡本案據以認定事實之供述證據，檢察官及被告於本院言詞辯
    論終結前均未爭執其證據能力，經審酌該等證據之取得並無
    違法，且與本案待證事實具有關聯性，依刑事訴訟法第159
    條之5之規定，自有證據能力；至非供述證據部分，與本案
    事實具關聯性，且非公務員違背法定程序所取得，依同法第
    158條之4規定反面解釋，亦具證據能力。
二、實體部分：
  ㈠認定事實所憑之證據及理由：
    訊據被告固坦承有於前揭時、地，因未戴口罩而與告訴人詹
    碧玉發生口角衝突，惟矢口否認有何公然侮辱犯行，辯稱：
    我沒有辱罵告訴人「我操你媽的逼」，我也沒有對告訴人吐
    口水，我只是對告訴人哈氣云云。經查：
　⒈被告於前揭時、地，因未戴口罩而與告訴人詹碧玉發生口角
    衝突等情，除據告訴人於警詢、偵查時證述明確（見他卷第
    45至47頁、偵卷第9至11頁）外，並有監視器錄影翻拍照片
    （見他卷第62至63頁）在卷可稽，且為被告所不爭執，是此
    部分事實應堪認定。
　⒉告訴人於警詢及偵查中證稱：當日我善意提醒被告沒有戴口
    罩還吐痰，被告就靠近跟我說：「你可以說沒戴口罩，但不
    能說我吐痰」，還罵我「我操你媽的逼」，並朝我吐口水等
    語（見他卷第46頁、偵卷第10頁），且由監視器錄影畫面翻
    拍照片可見被告確實走向告訴人，並做出上半身傾向告訴人
    之動作（見他卷第63頁），則告訴人前開指證，核與監視器
    錄影內容相符。而被告於警詢及偵查中亦供稱：是告訴人先
    罵我缺德鬼、滿腦肥肉，我才罵告訴人「操你媽的逼」等語
    （見他卷第41頁、偵卷第10頁），是被告確有於前揭時、地
    辱罵告訴人「我操你媽的逼」等語及吐口水之動作，甚為顯
    明。
　⒊刑法所稱之「公然」，係指不特定人或多數人得以共見共聞
    之狀態（司法院釋字第145號解釋參照）。查本件被告辱罵
    告訴人及對告訴人吐口水之地點，係在臺北市中山區行天宮
    旁公車站牌之人行道，不特定人均得自由經過，故被告在不
    特定人得以共見共聞之場所，以「我操你媽的逼」等語辱罵
    告訴人及對告訴人吐口水，被告自有公然侮辱之犯行。
　⒋至被告於本院翻異前詞，並陳稱本件起訴之犯罪事實均係告
    訴人之片面之詞，且其是受告訴人以言語激怒，始行出言反
    擊云云，然本件除告訴人之指訴外，並有卷內證據及被告前
    於警詢、偵查之任意性自白可佐，業如前述，堪認被告確有
    公然侮辱之犯行。又被告是否係因遭告訴人辱罵，而為本案
    犯行一節，核屬其行為動機範疇，無礙於前述公然侮辱犯行
    之成立，且被告既以前開言語及動作，對告訴人進行人身攻
    擊，抒發怒氣，實益見其輕蔑、貶抑告訴人之主觀意圖，自
    不得以告訴人先前有辱罵之言行，即謂其有阻卻構成要件故
    意或罪責成立之事由，是被告此部分所辯，均不可採。
　⒌綜上，本案事證明確，被告所為之公然侮辱犯行，堪以認定
    ，應依法論科。 
　㈡論罪科刑：
  ⒈核被告所為，係犯刑法第309條第1項之公然侮辱罪。
  ⒉被告於上開時、地對告訴人口出「我操你媽的逼」等語及吐
    口水，係於密切接近之時間、同樣之地點實施，且侵害同一
    告訴人之法益，各行為之獨立性極為薄弱，依一般社會健全
    觀念，在時間差距上，難以強行分開，應視為數個舉動之接
    續施行，合為包括之一行為予以評價，屬接續犯。　
　⒊爰審酌被告公然侮辱告訴人，貶損告訴人之人格，並使告訴
    人感受不堪，所為實非可取。又犯後於本院翻異前詞否認犯
    行，飾詞狡辯，態度不佳，兼衡其自陳之教育程度及家庭經
    濟狀況（見本院卷第58頁），暨其犯罪動機、造成之損害、
    未與告訴人達成調解、告訴人於本院表示之意見（見本院卷
    第33頁）等一切情狀，量處如主文所示之刑，並諭知易科罰
    金之折算標準，以資懲儆。
據上論斷，應依刑事訴訟法第299條第1項前段，刑法第309條第1
項、第41條第1項前段，刑法施行法第1條之1第1項，判決如主文
。
本案經檢察官詹騏瑋提起公訴，檢察官吳春麗到庭執行職務。 
中　　華　　民　　國　　111 　年　　 3　　月　　21　　日
　　　　　　　　　刑事第二十一庭  法　官　倪霈棻
上正本證明與原本無異。 
如不服本判決應於收受送達後20日內向本院提出上訴書狀，並應
敘述具體理由；其未敘述上訴理由者，應於上訴期間屆滿後20日
內向本院補提理由書（均須按他造當事人之人數附繕本）「切勿
逕送上級法院」。告訴人或被害人如對於本判決不服者，應具備
理由請求檢察官上訴，其上訴期間之計算係以檢察官收受判決正
本之日期為準。 
                                  書記官  陳怡君 
中　　華　　民　　國　　111 　年　　3 　　月　　22　　日
附錄本案論罪科刑法條：
中華民國刑法第309條
公然侮辱人者，處拘役或9千元以下罰金。
以強暴犯前項之罪者，處1年以下有期徒刑、拘役或1萬5千元以
下罰金。